臺灣臺北地方法院民事判決　九十一年度訴字第三四六號
　　原　　　告　乙○○
　　　　　　　　甲○○
　　被　　　告　丁○○
　　　　　　　　丙○○
右當事人間請求損害賠償事件，本院判決如左：
    主    文
被告應連帶給付原告乙○○新台幣伍拾萬仟陸佰壹拾元，原告甲○○新台幣壹佰
肆拾壹萬伍仟柒佰元，及均自民國九十一年一月十五日起至清償日止，按年息百分之
五計算之利息。
訴訟費用由被告連帶負擔。
本判決於原告乙○○以新台幣壹拾柒萬捌仟元、原告甲○○以新台幣肆拾柒萬貳仟元
供擔保後，得假執行。
    事　　實
甲、原告方面：
一、聲明：
（一）被告應連帶給付原告乙○○新台幣（下同）五十三萬三千六百十元、甲○○一
      百四十一萬五千七百元，及均自起訴狀繕本送達翌日起至清償日止，按年息百
      分之五計算之利息。
（二）原告願供擔保請准宣告假執行。
二、陳述：
（一）原告乙○○於民國五十年間曾向被告之被繼承人廖義吉或廖金承租坐落重測前
      台北縣新店鎮○○○段七張小段二六九－一號部分土地，建築門牌號碼台北縣
      新店市○○路五三巷十六號之房屋居住，原告甲○○則於五十年間向他人購買
      門牌號碼台北縣新店市○○路五三巷十八號之房屋，而向被告之被繼承人廖義
      吉或廖金承租前開二六九－一及同小段六八二地號部分土地，並均已成為不定
      期限之租賃契約，嗣廖義吉及廖金去世，系爭土地之出租人地位即由被告繼承
      。詎被告為與他人合建，由前開土地共有人之一訴外人廖修全出面向鈞院訴請
      原告拆屋還地，案經台灣高等法院以八十五年度重上更二字第八五號判決命原
      告應拆屋還地確定，並於九十年十二月十二日執行完畢。今既因可歸責於被告
      之事由，致其不能依租賃契約履行提供系爭土地供原告使用之義務，並致原告
      所有之上開房屋遭到拆除，而上開房屋之價值分別為五十三萬三千六百十元、
      一百四十一萬五千七百元，爰依債務不履行之法律關係請求被告賠償原告房屋
      遭拆除之損害，給付如聲明所示等語。
（二）對被告抗辯所為之陳述：
  １、原告提出之土地租賃契約書及租金收據俱為真正。
  ２、被告之母廖翁招治即為廖金。
  ３、房屋鑑價報告係由民事執行處的委託鑑價公司名單之一之公司出具，並非無公
      信力。
三、證據：提出提供土地合作興建房屋契約書、台灣高等法院八十五年度重上更二字
    第八十五號民事判決、民事執行處通知、聯揚不動產鑑定有限公司鑑定報告、租
    金收據、杜賣證書、土地租賃契約書、提存書、筆錄（均影本）為證，並聲請調
    取本院八十一年度重訴字第一八六號拆屋還地事件歷審卷宗。
乙、被告方面：
一、聲明：駁回原告之訴及其假執行之聲請。
二、陳述：
（一）否認原告與廖義吉或廖金就系爭土地存在租賃契約關係。
（二）縱認原告與廖義吉或廖金有土地租賃契約關係存在，原告所有上開房屋之屋齡
      已有三十年，申言之，原告已使用系爭土地達三十年，已達其使用之目的，自
      無所謂給付不能之問題。再者，即使被告不履行出租義務，原告之損失應為不
      能繼續使用土地之損害，而其房屋被拆除，係因無權占有，應不得請求被告賠
      償房價之損失。
（三）原告所提上開房屋價格之鑑定報告，係其單方囑託，欠缺公信力，且其價格顯
      屬過高。
（四）否認廖金就是被告之母廖翁招治。
（五）門牌號碼台北縣新店市○○路五三巷十八號之房屋是否為原告甲○○所有，有
      所疑義。
　　理　　由
一、程序方面：原告起訴時原主張其等與廖義吉就系爭土地有租賃關係存在，而被告
    本於廖義吉繼承人之地位應負損害賠償責任，嗣雖補充若法院認為租賃關係乃存
    在於原告與廖金之間，因被告亦為廖金之繼承人，同樣亦應負損害賠償責任等語
    ，然此僅為陳述之補充與更正，訴之聲明及訴訟標的均未變更或追加，是被告表
    示不同意原告訴之追加，尚無理由。
二、原告起訴主張原告乙○○於五十年間曾向被告之被繼承人廖義吉或廖金承租坐落
    重測前台北縣新店鎮○○○段七張小段二六九－一號部分土地，建築門牌號碼台
    北縣新店市○○路五三巷十六號之房屋居住，原告甲○○則於五十年間向他人購
    買門牌號碼台北縣新店市○○路五三巷十八號之房屋，而向被告之被繼承人廖義
    吉或廖金承租前開二六九－一及同小段六八二地號部分土地，並均已成為不定期
    限之租賃契約，嗣廖義吉及廖金去世，系爭土地之出租人地位即由被告繼承。詎
    被告為與他人合建，由前開土地共有人之一訴外人廖修全出面向鈞院訴請原告拆
    屋還地，案經台灣高等法院以八十五年度重上更二字第八五號判決命原告應拆屋
    還地確定，並於九十年十二月十二日執行完畢。今既因可歸責於被告之事由，致
    其不能依租賃契約履行提供系爭土地供原告使用之義務，並致原告所有之上開房
    屋遭到拆除，而上開房屋之價值分別為五十三萬三千六百十元、一百四十一萬五
    千七百元，爰依債務不履行之法律關係請求被告賠償原告房屋遭拆除之損害，給
    付如聲明所示等語。被告則以：（一）否認原告與廖義吉或廖金就系爭土地存在
    租賃契約關係。（二）縱認原告與廖義吉或廖金有土地租賃契約關係存在，原告
    所有上開房屋之屋齡已有三十年，申言之，原告已使用系爭土地達三十年，已達
    其使用之目的，自無所謂給付不能之問題。再者，即使被告不履行出租義務，原
    告之損失應為不能繼續使用土地之損害，而其房屋被拆除，係因無權占有，應不
    得請求被告賠償房價之損失。（三）原告所提上開房屋價格之鑑定報告，係其單
    方囑託，欠缺公信力，且其價格顯屬過高。（四）否認廖金就是被告之母廖翁招
    治。（五）門牌號碼台北縣新店市○○路五三巷十八號之房屋是否為原告甲○○
    所有，有所疑義等語，資為抗辯。
三、查原告主張其就系爭土地與訴外人廖義吉或廖金有租賃契約關係乙節，固為被告
    否認，然查，原告乙○○主張其向廖義吉或廖金承租重測前新店鎮○○○段七張
    小段二六九－一號土地以建築上開十六號房屋等語，已據提出廖金於六十二年十
    二月十二日、六十四年十一月二十九日、六十六年七月二十日、七十三年十月、
    七十五年十二月二十二日出具之租金收據為證。而原告甲○○主張其因購買前開
    十八號房屋，而向廖義吉或廖金承租前揭二六九－一號及同小段六八二號土地乙
    節，亦經提出廖義吉簽署之土地租賃契約書（租期自五十四年一月一日至無限期
    ）、廖義吉簽署之土地租賃契約書（租期自五十七年一月一日至無限期）、廖金
    簽署之土地租賃契約書（租期自六十年一月一日至無限期）、廖金於六十三年一
    月三日、六十七年一月一日、七十年一月一日、七十四年一月一日、七十七年一
    月一日出具之租金收據為證。被告雖否認上開租賃契約及收據之真正，但按「私
    文書通常如經他造否認，雖應由舉證人證明其真正，但如係遠年舊物，另行舉證
    實有困難者，法院非不得依經驗法則，並斟酌全辯論意旨，以判斷其真偽」，最
    高法院七十一年度台上字第二七四八號判決可資參佐。查之前系爭土地共有人之
    一廖修全對包含原告在內之十數人提起拆屋還地之訴訟時，多數該案被告均陳稱
    有向廖義吉或其妻繳納租金承租土地，被告丙○○亦曾於本院八十一年度重訴字
    第一八六號八十一年八月十八日審理時自承土地都是伊父親廖義吉管理，有向承
    租人收取租金等語，業經本院調取該案卷宗核閱屬實，又原告主張系爭土地與廖
    義吉、廖金及被告居住之台北縣新店市○○路五三巷二十號房屋，僅相距十數公
    尺，毗鄰相望等情，為被告所不爭執，衡諸常情，若原告未承租系爭土地，廖義
    吉或廖金等人豈會對原告建屋居住數十年之行為從未阻止或異議？是依經驗法則
    及全辯論意旨，本院認原告提出之上開租賃契約書及租金收據應為真正，被告空
    口否認其真正尚難遽採。而依該等租金收據及租賃契約書所示，原告乙○○之租
    金既均由廖金以地主身分收受，則應認乙○○就系爭土地係與廖金有租賃關係存
    在，較屬有據。又原告甲○○就系爭土地，雖於五十四年、五十七年係與廖義吉
    簽署租賃契約，惟至六十年則改與廖金簽訂租賃契約，從而應認原告甲○○承租
    系爭土地之出租人已變更為廖金，而與廖金有租賃關係存在。次查，上開租賃契
    約均未見有期限之約定，是應認原告與廖金就系爭土地均有不定期限之租賃契約
    關係存在。
四、又原告主張廖金為被告之母親，其去世後，被告為其繼承人等語，被告則否認廖
    金即為其母親廖翁招治。然查，廖義吉之女兒廖伴於上開拆屋還地訴訟於台灣高
    等法院八十二年度重上字第一０四號八十三年一月十日審理時曾陳稱：廖金即廖
    招治，她是廖義吉的太太等語屬實，有上開筆錄附卷可稽，是被告否認其為廖金
    之繼承人，並不可採。
五、按「出租人應以合於所約定使用、收益之租賃物，交付承租人，並應於租賃關係
    存續中保持其合於約定使用、收益之狀態」，民法第四百二十三條定有明文。原
    告既向訴外人廖金承租系爭土地，而被告嗣繼承廖金之出租人地位，已如前述，
    則被告自有履行提供並保持租賃標的即系爭土地合於約定用益之狀態，否則即須
    負債務不履行之損害賠償責任。查原告主張原告乙○○於承租之重測前台北縣新
    店鎮○○○段七張小段二六九－一號土地上，建有門牌號碼台北縣新店市○○路
    五三巷十六號之房屋居住，而原告甲○○所有之門牌號碼台北縣新店市○○路五
    三巷十八號房屋，係坐落於承租之前開二六九－一及同小段六八二地號土地上，
    嗣系爭土地共有人之一廖修全訴請原告拆屋還地，案經台灣高等法院以八十五年
    度重上更二字第八五號判決命原告應拆屋還地確定，並於九十年十二月二十八日
    執行完畢等情，業據原告提出民事執行處通知為證，並經本院調取上開訴訟歷審
    卷宗核閱無訛。被告雖以原告甲○○提出之土地租賃契約書上記載「茲土地所有
    權人廖義吉所有坐落新店張北里七張路新第壹棟房屋、其他（附天井）願租與
    承租人甲○○租用」，而否認上開十八號房屋為原告甲○○所有，惟查，上開租
    約標題已言明為「土地」租賃契約，而非「房屋」租賃契約，且約明所繳之租金
    為「地租」，況嗣後原告提出之原告甲○○與廖金換約另簽訂之土地租賃契約更
    明確標示租賃標的為如圖示之土地一塊，且該圖示與上開原告甲○○與廖義吉簽
    訂之土地租賃契約所繪之圖示相同，足見上開十八號房屋應確係原告甲○○所有
    而向廖金承租其基地，並非為訴外人廖義吉或廖金所有而租與原告甲○○。原告
    既經法院確定判決不得占用系爭土地建築房屋，則被告顯未能履行其繼續提供及
    保持租賃物之契約義務，依民法第二百二十六條第一項規定，自應對承租人即原
    告負損害賠償之責。次按「損害賠償，除法律另有規定或契約另有訂定外，應以
    填補債權人所受損害及所失利益為限」，民法第二百十六條第一項亦有明文規定
    。查因被告未能依租賃契約繼續提供系爭土地予原告作為上開房屋之基地使用，
    致原告所有之上開房屋遭拆除，均如前陳，則原告之房屋遭拆除自為原告因被告
    債務不履行所受之損害，揆諸上揭法條意旨，其請求被告賠償拆除時房屋之價值
    ，尚非無據，被告抗辯已提供系爭土地予原告使用三十餘年，無所謂給付不能之
    問題，且原告之損失應為不能繼續使用土地之損害，應不得請求被告賠償房價之
    損失等語，並無足取。末查，原告乙○○所有之上開十六號房屋於九十年十二月
    二十八日遭拆除時之價值為五十三萬三千六百十元，原告甲○○所有之上開十八
    號房屋於上開日期拆除時之價值為一百四十一萬五千七百元，有原告提出之聯揚
    不動產鑑定有限公司鑑定報告、該公司九十一年六月二十日（九十一）聯揚字第
    二二五七號函在卷足參，被告未指陳該鑑定結果有何不可採信之理由，徒稱該鑑
    定結果不實，尚無理由。從而，原告本於租賃契約債務不履行及繼承之法律關係
    ，請求被告連帶賠償原告乙○○五十三萬三千六百十元，連帶賠償原告甲○○一
    百四十一萬五千七百元，及均自起訴狀繕本送達翌日即九十一年一月十五日起至
    清償日止，按年息百分之五計算之利息，為有理由，應予准許。
五、假執行之宣告：
    原告陳明願供擔保，聲請宣告假執行，核無不合，爰酌定相當擔保金額准許之。
六、訴訟費用負擔之依據：民事訴訟法第七十八條。
中　　　華　　　民　　　國　　九十一　　年　　　七　　　月　　 十九 　　日
                                            民事第五庭法      官　歐陽漢菁
右為正本係照原本作成
如對本判決上訴，須於判決送達後廿日內向本院提出上訴狀
中　　　華　　　民　　　國　　九十一　　年　　　七　　　月　　 十九 　　日
~B法院書記官　曾寶生
